臺灣臺南地方法院刑事判決　　　　　　　　　　　　　九十年度訴字第一三八二號
　　公　訴　人　臺灣台南地方法院檢察署檢察官
　　被　　　告　庚○○
　　　　　　　　甲○○
　　　　　　　　戊○○
　　　　　　　　己○○
右列被告因妨害自由等案件，經檢察官提起公訴（九十年度偵字第四三二七號），本
院判決如左：
    主  文
庚○○、甲○○、戊○○、己○○，均無罪。
    理  由
一、公訴意旨略以：被告庚○○與甲○○係生意上之合夥人，因與案外人劉金明間有
    債務關係，而持有告訴人丁○○所開立之支票，遂於民國九十年三月十三日上午
    十一時許，共同前往台南縣仁德鄉太子村太子二之七號「地球村洗衣店」工廠內
    ，與告訴人丁○○商談債務清償事宜，雙方商談約五十分許仍未有結果，被告庚○○乃以行動電話召喚其舅舅即被告戊○○夥同被告己○○及另二名不詳姓名之
    成年男子，駕車前往該處，將告訴人丁○○強制上車坐於後座中間，而剝奪其行
    動自由，而被告庚○○及甲○○亦各自駕車一同前往台南市某處，繼續商討還債
    事宜，過中午仍未有結果，被告甲○○則先行離去，而被告庚○○、戊○○及己○○三人則再共乘一部車將告訴人丁○○載往台南縣麻豆鎮某處，繼續商討還債
    事宜，期間被告戊○○並令告訴人丁○○打電話聯絡其父親丙○○籌款還債。嗣
    經前開工廠員工報警而查獲上情，至此告訴人丁○○始恢復行動自由。因認被告
    庚○○、甲○○、戊○○、己○○四人，共同涉犯刑法第三百零二條第一項之妨
    害自由罪嫌。
二、按犯罪事實應依證據認定之，無證據不得推定其犯罪事實；又不能證明被告犯罪
    者，應諭知無罪之判決，刑事訴訟法第一百五十四條、第三百零一條第一項分別
    定有明文。又刑事訴訟法上所謂認定犯罪事實之證據，係指足以認定被告確有犯
    罪行為之積極證據而言，該項證據自須適合於被告犯罪事實之認定，始得採為斷
    罪資料；認定犯罪事實所憑之證據，無論係直接證據或間接證據，其為訴訟上之
    證明，須於通常一般之人均不致有所懷疑，而得確信其為真實之程度者，始得據
    為有罪之認定，倘其證明尚未達到此一程度，而有合理之懷疑存在，復無其他調
    查途徑可尋，法院即應為無罪之判決；再告訴人之告訴，係以使被告受刑事追訴
    為目的，是其陳述是否與事實相符，仍應調查其他證據以資審認，最高法院二十
    九年上字第三一０五號、七十六年台上字第四九八六號、五十二年臺上字第一三
    ００號分別著有判例可資參照。
三、本件公訴人認被告庚○○等四人，共同涉犯右揭妨害自由罪嫌，無非係以右揭犯
    罪事實，業據告訴人丁○○於警訊及偵查中指訴綦詳，並經證人乙○○於警訊時
    及證人即告訴人之父丙○○於偵查中證述明確；再參以被告庚○○於警訊時亦供
    稱在洗衣工廠時除其與被告甲○○外，確有包含被告戊○○、己○○在內等四名
    男子前去該工廠等情，以及被告四人分別所述乘坐車輛離去之情形以觀，足認告
    訴人所訴遭強制載走一節應與事實相符，為其所憑論據。訊之被告庚○○、甲○○、戊○○及己○○四人，固不否認於前揭時地前往告訴人丁○○經營之前開洗
    衣店工廠，並與告訴人共同外出商談債務等情，然均堅詞否認右揭犯行，均辯稱
    ：當日告訴人丁○○係自願與其等共同外出商談債務事宜，並無強押告訴人丁○○妨害其行動自由之行為，被告庚○○並辯稱：案發當日告訴人丁○○稱員工薪
    資未發，並要將洗衣工廠內之機器抵償給伊等，且稱不欲員工知悉積欠債務一情
    ，即邀伊等至外面商談，另伊因向母親借錢投資被倒七百多萬元，即請被告戊○○帶告訴人丁○○至伊官田住家向伊母親解釋債務問題，並無妨害告訴人丁○○
    自由之犯行等語；被告甲○○辯稱：當天係告訴人丁○○主動約伊等至前開洗衣
    工廠洽談債務事宜，要伊等至洗衣工廠估機器並盤讓工廠，且伊在台南市某餐廳
    時因有事即先行離開，伊等並無強押告訴人丁○○之犯行等語；被告戊○○則辯
    稱：案發當日告訴人丁○○欲將洗衣工廠盤讓與伊等，惟怕員工知情，遂主動邀
    伊等至外面商談，另因被告庚○○向其母親借款四百多元投資而被倒債，伊遂請
    告訴人丁○○至被告庚○○官田之住處欲向被告庚○○之母親解釋此情等語；被
    告己○○則辯稱：伊係洗衣機器承包商，當日係被告戊○○載伊至上開洗衣工廠
    估洗衣部門機器之價格，且當日告訴人丁○○之行動自由未受限制，伊等並無強
    押告訴人丁○○之行為等語。
四、經查：
  (一)證人即告訴人丁○○之員工乙○○於九十年五月二日偵訊時證稱：「（當時情形
    ？）當天我在店內洗衣服，甲○○、庚○○是加盟店老闆，他們與丁○○在談論
    債，後來丁○○說，裡面太吵到外面去談，是丁○○主動要邀他們去外面談，並
    未發生爭吵，被告亦未強押丁○○上車，當時工廠內有六個員工，當時我並未看
    到有人持槍．．．。」等語（詳偵查卷第四二頁反面、第四三頁正面）。雖證人
    乙○○於九十年三月十三日警訊時供稱：「九十年三月十三日十六許我在仁德鄉
    ○○路二之七號報案稱：我的老闆被不知名四名青年持槍押走，駕駛ＳＱ─五五
    五七號離去。」、「九十年三月十三日十一時許，丁○○在公司內（仁德鄉○○
    路二之七號）與庚○○及甲○○談論債務問題．．．約十一時五十分許即有四名
    年青人闖入押走丁○○駕駛ＳＱ─五五五七號自小客車離去。庚○○與甲○○也
    一起離去。」、「丁○○也以電話指示我將公司車Ｃ七─三七三九號自小客車車
    籍資料放在車內，並將鎖匙等語插在車內，我即發覺不尋常。」（詳警卷第十三
    頁），惟告訴人丁○○縱於警偵訊時指訴被告庚○○等四人強押其上車而妨害其
    人身自由，亦未曾提及被告庚○○等人係持槍而為前揭行為，及曾委請證人乙○○將公司車之車籍資料備妥於車內等情事，此觀之告訴人丁○○警偵訊筆錄自明
    （詳警卷第九頁至第十二頁，偵查卷第二十頁反面、第二一頁）。準此，證人乙○○前揭警訊之供述內容顯與告訴人丁○○之指訴有齟齬未合之處，則其於警訊
    所供是否屬實，已非無疑。又證人乙○○與被告庚○○等四人並無怨隙或債務糾
    葛，復無利害關係，於偵訊時並經具結在案，有證人結文一紙在卷（詳偵查卷第
    四四頁）可參，當無偏袒被告庚○○等四人，而致己身身陷偽證刑事追訴之理，
    是證人乙○○前開警偵訊之供述，應以偵查中所為之供述為可採。
  (二)公訴人又據證人即告訴人丁○○之父丙○○於偵查中之供述而為被告庚○○等四
    人不利之認定。證人丙○○於九十年五月十一日雖於偵查中供稱：「．．．某日
    我兒子打電話給我，叫我準備一些錢，途中由別人接聽電話對我說：『你兒子欠
    我錢，要拿錢過來』。但他未說人在那裡，我亦沒拿錢過去，我亦沒有去報警。
    」等語（詳偵查卷第四八頁反面）；惟告訴人丁○○則於九十年三月二十七日警
    訊時供稱：「．．．逼我打電話回家找我父親說，叫我父親去向別人借錢來幫我
    還債務。說完這段話，戊○○就把我的電話拿去聽，並向我父親說，叫我父親拿
    新台幣三百十四萬元來還債，否則就不要把我放走。」等語（詳警卷第十二頁正
    面），經核其二人之供述內容，雖就告訴人丁○○打電話與證人丙○○請其借款
    一情相符，惟告訴人丁○○指訴被告戊○○向證人丙○○陳稱苟未能拿錢還債者
    ，將不放告訴人丁○○回去乙節則有合未，是告訴人丁○○此部分之指訴是否為
    真，誠有疑義。證人丙○○又於九十一年十一月八日本院調查時到庭證稱：「（
    八十九年九月十三日丁○○打電話告訴你何事？）他當天下午三點左右有打電話
    給我，他叫我幫他借錢，沒有說借多少錢，我沒有問他為何借錢．．．。」、「
    我與他說幾句話而已，他只跟我說，幫他借一些錢，沒有說要多少錢，沒有跟我
    說若是借到錢，要拿到他那邊，我與丁○○講電話時．．．我只記得丁○○要我
    幫他借錢而已。」等語（詳本院卷第二一二頁、第二一三頁），是依證人丙○○
    於本院之前開供述，亦無從佐證告訴人丁○○前揭指訴全然屬實，準此，告訴人
    丁○○指陳被告戊○○向證人丙○○陳稱苟未能拿錢還債者，將不放伊回去乙情
    之真實性，顯然有疑。
  (三)又公訴人主要係據告訴人丁○○於警偵訊之指訴，為本件被告庚○○等四人罪嫌
    之論據，惟告訴人丁○○於九十年三月十三日第一次警訊筆錄時供稱：被告庚○○等並未對其實施暴力行為等語（詳警卷第九頁反面）；嗣於九十年三月二十七
    日第二次警訊筆錄時即改稱：伊之前陳稱未遭暴力並非事實，被告戊○○在台南
    市東區以徒手之方式毆打其胸部，致其胸部稍微瘀血，惟未就醫亦無診斷書等語
    （詳警卷第十一頁反面），則告訴人丁○○就被告庚○○等是否曾對其施暴而致
    成傷乙情，顯存有前後供述不一之明顯瑕疵，且迄未能提出其於九十年三月十三
    日遭毆打致胸部成傷之診斷證明書以資為據。另告訴人丁○○又於九十年四月三
    日具刑事呈報狀指稱：於九十年三月十三日被告等又押伊至麻豆一處民宅，被告
    戊○○照樣毆打伊之胸部，並命伊在同意書上簽名捺手印將工廠的車輛辦理過戶
    等語（詳刑事呈報狀第七點附於偵查卷第三六頁正面），然此情告訴人丁○○亦
    未提出該同意書為證，偵辦此案之台南縣警察局歸仁分局亦未扣得告訴人丁○○
    所指之同意書以供審認，且告訴人丁○○履經本院傳喚拘提，均因去向不明，而
    無法拘提到案，有台南縣警察局第一分局九十一年一月二十二日九十南市警一刑
    字第六０七號函、九十一年五月六日南市警一刑字第０九一０００三二五號函、
    九十一年五月二十三日南市警一刑字第０九一０００五五四二號函、九十一年六
    月十一日南市警一刑字第０九一００一八四三二號函、九十一年十一月二日南市
    警一字第０九一００二四八三三號函在卷（詳本院卷第八一頁、第一０五頁、第
    一二二頁、第一四六頁、第二０二頁）可參，從而本院亦無從命其提出就診資料
    及上開同意書以供查核，復無從請其到庭詳為指訴遭被告庚○○等妨害自由之情
    節以為調查，附此敘明。
五、綜上所述，本件係告訴人丁○○主動邀被告庚○○等四人至外面商談債務事宜，
    期間雙方並無爭吵，告訴人丁○○亦無遭強押至車上等情，已據證人乙○○於偵
    查中供述明確，且堪採憑，已如前述，復與被告庚○○等四人供述之情節相符；
    而證人丙○○雖可證明告訴人曾於案發當日打電話請伊借款一事，惟亦難據此推
    認被告庚○○等四人有公訴人指訴之右揭犯行；再者，告訴人丁○○於警偵訊中
    之指訴，存有前揭供述不一之明顯瑕疵，復未能提出診斷證明書或其他就診資料
    及上開同意書以佐證其供述之真實性，自難僅憑其一人之指訴遽入人罪，本件依
    調查所得之證據尚不足以證明被告庚○○等四人有妨害自由之犯行。此外，復查
    無其他積極證據足資證明被告庚○○等四人有前開犯行，揆諸前揭說明，不能證
    明被告庚○○等四人犯罪，爰依法為被告庚○○、甲○○、戊○○、己○○四人
    無罪之諭知。
據上論斷，應依刑事訴訟法第三百零一條第一項，判決如主文。
本案經檢察官宋宗儀到庭執行職務。
中      華      民      國      九十一    年    十二      月    十九    日
                                          臺灣臺南地方法院刑事第二庭
                                              審判長法官  侯明正
                                                    法官  林佩儒
                                                    法官  陳金虎
右正本證明與原本無異。
如不服本判決，應於判決送達後十日內，向本院提出上訴狀。
中      華      民      國      九十一    年    十二      月    二十    日
                                              書  記  官  楊建新
